臺灣宜蘭地方法院刑事判決
109年度訴字第191號
公  訴  人  臺灣宜蘭地方檢察署檢察官
被      告  賴建甫



上列被告因違反毒品危害防制條例案件，經檢察官提起公訴（10
9年度毒偵字第217號），本院判決如下：
    主  文
甲○○施用第一級毒品，累犯，免刑。
    犯罪事實
一、甲○○明知海洛因係毒品危害防制條例第2條第2項第1款列管
    之第一級毒品，依法不得持有及施用，竟基於施用第一級毒
    品海洛因之犯意，於民國108年11月16日9時許，在不詳處所
    ，以針筒注射方式施用海洛因1次。嗣因警另案調查其涉嫌
    過失傷害案件，通知其到場，並經其同意採尿送驗，檢出鴉
    片類嗎啡、可待因陽性反應，始查悉上情。
二、案經國道公路警察局第九公路警察大隊報告臺灣宜蘭地方檢
    察署檢察官偵查起訴。   
    理  由
壹、程序部分：
    按被告以外之人於審判外之陳述，雖不符刑事訴訟法第159
    條之1至第159條之4之規定，而經當事人於審判程序同意作
    為證據，法院審酌該言詞陳述或書面陳述作成時之情況，認
    為適當者，亦得為證據。當事人、代理人或辯護人於法院調
    查證據時，知有刑事訴訟法第159條第1項不得為證據之情形
    ，而未於言詞辯論終結前聲明異議者，視為有前項之同意，
    刑事訴訟法第159條之5定有明文。查本判決所引用以下被告
    以外之人於審判外作成之相關供述證據，雖屬傳聞證據，惟
    檢察官、被告甲○○於本院審判期日均表示無意見而不予爭執
    ，亦未於言詞辯論終結前聲明異議（見本院110年度訴字第1
    91號卷第184頁，下稱本院卷），本院審酌上開證據資料製
    作時之情況，尚無違法不當及證明力明顯過低之瑕疵，亦認
    為以之作為證據應屬適當，故認前揭證據資料均有證據能力
    。至其餘所引用之非供述證據，檢察官、被告於本院審判程
    序時對該等證據之證據能力亦均不爭執，復查無違法取得之
    情形，依刑事訴訟法第158條之4規定之反面解釋，應認均具
    有證據能力。
貳、實體部分：　　　
一、前揭犯罪事實，業據被告於警詢、本院準備程序及審理時均
    坦陳不諱（見警卷第10頁背面、本院卷第78頁、第91頁、第
    186頁），並有慈濟大學濫用藥物檢驗中心檢驗總表及內政
    部警政署國道公路警察局第九公路警察大隊尿液檢體對照表
    （尿液編號0000000 號）各1 份在卷可稽。綜上，足認被告
    前揭自白與事實相符，堪予採信。本案事證明確，被告犯行
    洵堪認定，應予依法論科。
二、論罪科刑：
（一）按海洛因為毒品危害防制條例第2條第2項第1款所規定之
      第一級毒品。是核被告所為，係犯毒品危害防制條例第10
      條第1項之施用第一級毒品罪。被告施用毒品前、後持有
      毒品之低度行為，為其施用毒品之高度行為所吸收，不另
      論罪。又被告前因施用毒品案件，經臺灣士林地方法院以
      104年度審訴字第629號判決處有期徒刑8月、3月確定，再
      經同院以106年度聲字第645號裁定定應執行有期徒刑9月
      確定，又因施用毒品案件，經本院以106年度訴字第356號
      判決處有期徒刑11月確定，嗣入監接續執行前揭諸案，並
      於107年5月4日假釋付保護管束出監，而其中應執行有期
      徒刑9月部分已先於106年12月19日執行完畢，此有卷附臺
      灣高等法院被告前案紀錄表在卷可查，是被告於有期徒刑
      執行完畢後，5年內再故意犯本件有期徒刑以上之罪，依
      刑法第47條第1項規定，構成累犯。又本院依司法院釋字
      第775號解釋所闡釋之意旨，斟酌被告之前案紀錄及其他
      刑法第57條所列事項，認被告前揭執行完畢之罪為與本件
      相同之施用毒品罪，犯罪型態、罪質、犯罪情節均與本件
      相似，是其於有期徒刑執行完畢後，5年內又再犯罪質相
      同之罪，足見被告對刑罰反應力薄弱，爰依刑法第47條第
      1項加重其刑。
（二）惟按毒品危害防制條例業於108年12月17日修正通過，109
      年1月15日公布，同條例第20條、第23條規定，已於同年7
      月15日施行；同條例第24條規定則於110年5月1日施行。
      修正後之毒品危害防制條例第20條第1項至第3項規定：「
      犯第10條之罪者，檢察官應聲請法院裁定，或少年法院（
      地方法院少年法庭）應先裁定，令被告或少年入勒戒處所
      觀察、勒戒，其期間不得逾2月」、「觀察、勒戒後，檢
      察官或少年法院（地方法院少年法庭）依據勒戒處所之陳
      報，認受觀察、勒戒人無繼續施用毒品傾向者，應即釋放
      ，並為不起訴之處分或不付審理之裁定；認受觀察、勒戒
      人有繼續施用毒品傾向者，檢察官應聲請法院裁定或由少
      年法院（地方法院少年法庭）裁定令入戒治處所強制戒治
      ，其期間為6個月以上，至無繼續強制戒治之必要為止。
      但最長不得逾1年」、「依前項規定為觀察、勒戒或強制
      戒治執行完畢釋放後，3年後再犯第10條之罪者，適用前
      項之規定」。上開規定將施用毒品之刑事處遇程序「5年
      後再犯」、「5年內再犯」之追訴要件，均修正為「3年後
      再犯」、「3年內再犯」，其立法理由認施用毒品者具「
      病患性犯人」之特質，並參諸世界各國之醫療經驗及醫學
      界之共識，咸認施用毒品成癮者，其心癮甚難戒除，如觀
      察、勒戒或強制戒治執行完畢釋放後，3年後始再有施用
      第一級、第二級毒品之行為者，足見其有戒除毒癮之可能
      ，宜再採以觀察、勒戒方式戒除其身癮及以強制戒治方式
      戒除其心癮之措施，為能放寬觀察、勒戒或強制戒治制度
      之適用時機，以協助施用者戒除毒癮而予以修正，故倘若
      被告前曾經觀察、勒戒及強制戒治後3年內再犯，符合立
      法意旨再犯率甚高之標準，其嗣後再犯施用毒品犯行，自
      應追訴處罰，反之，若屬3年後再犯，則應依新法第20條
      第1項之規定裁定送觀察、勒戒。上開所謂「3年後再犯」
      ，只要本次再犯（不論修正施行前、後）距最近1次觀察
      、勒戒或強制戒治執行完畢釋放，已逾3年者，即該當之
      ，不因其間有無犯第10條之罪經起訴、判刑或執行而受影
      響（最高法院109年度台上大字第3826號刑事大法庭裁定
      意旨可資參照）。又同條例修正施行後，審判中之案件，
      由法院依修正後規定處理；依修正後規定應為不起訴處分
      者，法院應為免刑之判決；修正後之毒品危害防制條例第
      35條之1第2款亦定有明文。
（三）經查，被告係於毒品危害防制條例修正施行前犯上開犯行
      ，本案並於施行前之109年5月14日繫屬於本院，此有蓋有
      本院收狀日期戳章之臺灣宜蘭地方檢察署（下稱宜蘭地檢
      署）109年5月7日宜檢貞信109毒偵217字第1099007165號
      函上所蓋本院收文戳印可稽（見本院卷第3頁），揆諸前
      開說明，應依修正後之毒品危害防制條例規定處理。查被
      告前因施用毒品案件，經本院裁定送觀察、勒戒後，認有
      繼續施用毒品傾向，再經本院裁定令入戒治處所施以強制
      戒治，於88年1月22日因停止處分執行出所。又因施用毒
      品案件，經本院以88年度毒聲字第458號裁定令入戒治處
      所施以強制戒治，於89年3月4日強制戒治執行完畢釋放出
      所，並經宜蘭地檢署檢察官以89年度戒毒偵字第33號、88
      年度毒偵字第215號、88年度偵字第1500、2843號為不起
      訴處分確定，有臺灣高等法院被告前案紀錄表1份附卷可
      參，是被告本件施用毒品之時間距離最近1次觀察、勒戒
      、強制戒治執行完畢已逾3年，本院乃依修正後之毒品危
      害防制條例第20條第1項至第3項、第35條之1第2款規定，
      以109年度訴字第191號裁定令被告入勒戒處所觀察、勒戒
      ，被告提起抗告，經臺灣高等法院以110年度抗字第565號
      裁定駁回確定，此有上開裁定各1份在卷可憑，被告於110
      年8月16日經送法務部○○○○○○○○附設勒戒處所觀察、勒戒
      後，經該所評估有無繼續施用毒品傾向，評估總分為59分
      ，未達有繼續施用傾向標準，此有法務部○○○○○○○○附設勒
      戒所有無繼續施用毒品傾向證明書、評估標準紀錄表各1
      紙存卷可參（見本院卷第155-161頁），是被告經評定為
      無繼續施用毒品之傾向，於110年9月23日釋放出所，則依
      毒品危害防制條例第20條第2項前段規定，被告原應由檢
      察官為不起訴處分，然因本案係於毒品危害防制條例修正
      施行前之109年5月14日繫屬本院，業如前述，屬同條例修
      正施行後之審判中案件，揆諸同條例第35條之1第2款之規
      定，本院自應為免刑之判決。
據上論斷，應依刑事訴訟法第299條第1項但書，毒品危害防制條
例第35條之1第2款、第10條第1項、第20條第2項前段，刑法第11
條前段、第47條第1項，判決如主文。
本案經檢察官劉惟宗提起公訴，檢察官林禹宏到庭執行職務。
中　　華　　民　　國　　110 　年　　12　　月　　9　　日
                  刑事第四庭審判長法  官  林惠玲 
                                  法  官  游皓婷
                                  法  官  楊心希
以上正本證明與原本無異。
如不服本判決應於收受送達後二十日內向本院提出上訴書狀，並
應敘述具體理由；其未敘述上訴理由者，應於上訴期間屆滿後二
十日內向本院補提理由書(均須按他造當事人之人數附繕本)「切
勿逕送上級法院」。
                                  書記官  邱淑秋
中　　華　　民　　國　　110 　年　　12　　月　　9 　　日